臺灣板橋地方法院刑事判決　　　　　　 100年度簡上字第73號
上　訴　人　邱立民
即　被　告
上列被告因誣告案件，不服本院於民國99年12月7 日以99年度簡
字第4407號所為第一審刑事簡易判決（聲請簡易判決處刑案號：
99年度偵緝字第1123號），提起上訴，經本院管轄第二審合議庭
審理後判決如下：
    主      文
上訴駁回。
    事實及理由
一、本案經本院審理結果，除認第一審簡易判決事實及理由欄一
    中第1 行所載「由聯通威智有限公司及黃進珍共同簽發」，
    應改為「由黃進珍出任負責人之聯通威智有限公司所簽發」
    ，第4 行之「使不特定人事刑事追訴之意圖」，應改為「使
    不特定人受刑事追訴之意圖」外，其他原審判決認定之犯罪
    事實，及所憑理由、證據，暨論罪科刑之法條，因而判決上
    訴人即被告邱立民犯未指定犯人誣告罪，並處拘役40日，另
    定以新臺幣1 千元折算1 日之易科罰金折算標準，核之均無
    任何違法或不當可言，應予維持，爰予引用該第一審刑事簡
    易判決書之相關記載如附件所示。
二、被告上訴意旨略以：伊當時誤以為本案支票確實遺失，應無
    誣告之主觀故意，又原審判處伊拘役40日，然檢察官於偵查
    中曾經表示大概會判10日、20日，故希望改判較輕之刑云云
    。
三、經查，被告明知本案支票自其取得後，確已轉交給盧德欽持
    有此情，業據被告於偵查中自白甚詳，於此認知下，其嗣竟
    又向不知情之郭龍潭杜撰支票遺失一事，並請對方通知票據
    債務人，致郭龍潭及不知情之張郭智聞言後，輾轉告以發票
    人即聯通威智有限公司不知情之負責人黃進珍，繼使黃進珍
    前往銀行申報並填具票據掛失止付通知書與遺失票據申報書
    ，終遂行向警察機關誣指他人侵占遺失物之所為各節，除同
    為被告所不爭執，且經證人郭龍潭、張郭智、黃進珍一再證
    稱明確外，待本院依職權調查傳喚，證人郭龍潭到庭後仍結
    證陳以：該支票是伊跟張郭智一起去拿給被告的，被告說透
    過他拿貨比較便宜，因此叫張郭智開票給他，後來張郭智要
    跟被告拿回票時，伊也有一起去，當時被告說支票不見了，
    要老闆去報遺失等語，證人黃進珍另以：伊拿票給張郭智是
    欲與被告做生意，之前有一次交易成功，被告說叫張郭智把
    票放在他那裡，伊把票交給張郭智，張郭智跟伊說有交給被
    告，經過一段時間發現貨沒進來，伊就叫張郭智去催，後來
    張郭智跟伊說被告講票不見了，要趕快去掛失等語描述詳盡
    ，凡此種種，在在可徵被告係在已知該紙支票尚在他人持有
    當中，並不曾發生遺失狀況之情形下，猶向郭龍潭等人騙稱
    須速作掛失，致黃進珍不明究竟遭其利用作出誣指，所為當
    屬未指定犯人之誣告罪行自明，被告事後翻異供陳，並以前
    詞置辯，顯為飾卸之舉，要無足採。
四、又按法官於有罪判決中，究應如何量處罪刑，均為實體法賦
    予審理法官刑罰之裁量權事項，法官行使此項裁量權，自得
    依據個案情節，參諸刑法第57條所定各款犯罪情狀之規定，
    於該法定刑度範圍內，基於合義務性之裁量，量處被告罪刑
    。質言之，法官為此量刑之裁量權時，除不得逾越法定刑或
    法定要件外，尚應符合法規範之體系及目的，遵守一般有效
    之經驗及論理法則等法原則，亦即應兼顧裁量之外部及內部
    性，如非顯然有裁量逾越或裁量濫用之違法情事，自不得任
    意指摘為違法，此亦為最高法院歷年多起判例所宣示之原則
    （最高法院80年臺非字第473 號判例、75年臺上字第7033號
    判例、72年臺上字第6696號判例、72年臺上字第3647號判例
    意旨可資參照）。關於量刑之裁量權，乃憲法所保障法官獨
    立審判之核心，法院行使此項裁量權，固非得以任意或自由
    為之，仍應受一般法律原理原則之拘束，即須符合法律授權
    之目的、法律秩序之理念、國民法律感情及一般合法有效之
    慣例等規範，尤其應遵守比例原則及平等原則之意旨，否則
    即可能構成裁量濫用之違法（最高法院86年度臺上字第7655
    號判決意旨亦可參照），然反之即為，如非有裁量逾越或裁
    量濫用之明顯違法情事，自不得擅加指摘其違法或不當，即
    使上級法院對下級法院裁量權之審查，亦應同此標準，此不
    僅在保障法官不受任何制度外之不當干涉，更保障法官不受
    制度內的異質干涉，此方符憲法第80條所宣示獨立審判之真
    義。本院審理結果認為，原審已審酌被告明知支票並未遺失
    ，竟透過他人轉告黃進珍申請掛失止付，請求警局偵辦不特
    定人之侵占遺失物罪嫌，紊亂交易秩序，徒耗警力資源，致
    不特定人可能無端遭受警詢而增訟累，所為應受相當程度之
    非難，兼衡被告犯罪動機、手段、犯後態度等一切情狀，對
    之論罪科刑，其認事用法既無錯誤一如前載，處刑亦在法定
    刑範圍之內，無任何違失情節，被告空言處罰過重，卻未能
    明指其認過當之合理依據安在，原審量以被告如上刑度，事
    實上核符前述憲法比例原則及平等原則之要求無疑，其刑罰
    裁量權之行使更無違失之處。綜上所述，本案上訴意旨既無
    理由，原判決又無任何違法或不當之處可言，依法應予駁回
    。
五、按第二審審判，被告經合法傳喚，無正當之理由不到庭者，
    得不待其陳述逕行判決，此於簡易案件之第二審程序亦準用
    之，刑事訴訟法第455 條之1 第3 項、第371 條亦定有明文
    。本件被告經合法傳喚，無正當之理由未於審判期日到庭，
    爰依刑事訴訟法第371 條規定，不待其陳述，逕行判決。
據上論斷，應依刑事訴訟法第455 條之1 第1 項、第3 項、第36
4 條、第368 條、第371 條、第373 條，判決如主文。
本案經檢察官楊瀚濤到庭執行職務。
中    華    民    國   100    年    3     月    31    日
                  刑事第五庭  審判長法  官  胡堅勤
                                    法  官  高增泓
                                    法  官  盧軍傑
上列正本證明與原本無異。
不得上訴。
                                    書記官  周玉茹
中    華    民    國   100    年    3     月    31    日
附件：